【裁判字號】    97,交聲,1165
【裁判日期】    971021
【裁判案由】    違反道路交通管理處罰條例聲明異議
【裁判全文】
臺灣桃園地方法院交通事件裁定        97年度交聲字第1165號
                                    97年度交聲字第1181號
                                    97年度交聲字第1182號
                                    97年度交聲字第1183號
原處分機關  交通部公路總局新竹區監理所桃園監理站
異  議  人
即受處分人  乙○○
上列異議人即受處分人因違反道路交通管理處罰條例案件，對於
交通部公路總局新竹區監理所桃園監理站97年7 月10日桃監裁罰
字第裁52-DB0000000號、第裁52-DB0000000號、第裁52-DB00000
00號、第裁52-DB0000000號違反道路交通管理事件裁決書所為處
分聲明異議，本院裁定如下：
    主  文
原處分均撤銷。
乙○○汽車駕駛人，行經有燈光號誌管制之交岔路口闖紅燈，處
罰鍰新臺幣壹仟捌佰元，並記違規點數點；又汽車駕駛人，行
經有燈光號誌管制之交岔路口闖紅燈，處罰鍰新臺幣壹仟捌佰元
，並記違規點數點；又汽車駕駛人，在道路上蛇行，處罰鍰新
臺幣壹萬貳仟元，施以道路交通安全講習，並記違規點數點；
又汽車駕駛人，駕駛汽車不服從交通勤務警察之稽查，處罰鍰新
臺幣玖佰元，並記違規點數壹點。
    理  由
一、原處分意旨略以：異議人即受處分人乙○○駕駛車牌號碼5F
    R-016 號重型機車，先後遭桃園縣政府警察局逕行舉發以下
    違規事實：(一)於民國97年3 月15日中午12時35分許，行經桃
    園縣桃園市○○路、民富九街口該有燈光號誌管制之交叉路
    口時闖紅燈。(二)於97年3 月15日中午12時35分許，行經桃園
    縣桃園市○○路、經國路該有燈光號誌管制之交叉路口時闖
    紅燈。(三)於97年3 月15日中午12時35分許，在桃園縣桃園市
    ○○路、民富九街口至春日路、寶山街口該路段之道路上蛇
    行。(四)於97年3 月15日中午12時35分許，在桃園縣桃園市○
    ○路、民富九街口，不服從交通勤務警察之稽查。並限於97
    年4 月30日前至原處分機關即交通部公路總局新竹區監理所
    桃園監理站到案聽候裁決，嗣經原處分機關於97年7 月10日
    以桃監裁罰字第裁52-DB0000000號、第裁52-DB0000000號、
    第裁52-DB0000000號、第裁52-DB0000000號違反道路交通管
    理事件裁決書，認異議人分別違反道路交通管理處罰條例第
    53條第1 項、第43條第1 項第1 款、第60條第2 項第1 款之
    規定，而依違反道路交通管理事件統一裁罰基準表規定，各
    處異議人罰鍰新臺幣（下同）1,800 元、罰鍰1,800 元、罰
    鍰12,000元並施以道安講習、罰鍰900 元等語。
二、聲明異議意旨略以：伊固有於上揭時間駕駛5FR-016 號重型
    機車行經桃園縣桃園市○○路與民富九街口、春日路與經國
    路口，以及春日路與寶山街口，然伊並未闖紅燈，舉發通知
    單以其於相同時間連闖兩個紅燈，顯不實在；況當時路上車
    輛稀少，無須在車陣中穿梭，伊是正常駕駛，自無蛇行、危
    險駕駛之情事；而當日亦未見警察執行路檢，何有不服從警
    方稽查取締之可能等違規行為，舉發機關未能提出任何採證
    照片或錄影畫面以資佐證，實難取信於民，為此依法聲明異
    議等語。
三、按汽車駕駛人，駕駛汽車在道路上蛇行，或以其他危險方式
    駕車者，處新臺幣6,000 元以上24,000元以下罰鍰；汽車駕
    駛人，行經有燈光號誌管制之交岔路口闖紅燈者，處新臺幣
    1,800 元以上5,400 元以下罰鍰；汽車駕駛人，駕駛汽車不
    服從交通勤務警察或依法令執行交通指揮、稽查任務人員之
    指揮或稽查，而本章各條無處罰之規定者，處新臺幣900 元
    以上1,800 元以下罰鍰；又汽車駕駛人有第43條、第53條情
    形者，各記違規點數3 點；有第60條第2 項第1 款情形者，
    記違規點數1 點；汽車駕駛人，有第43條規定之情形者，應
    接受道路交通安全講習，道路交通管理處罰條例第43條第 1
    項第1 款、第53條第1 項、第60條第2 項第1 款、第63條第
    1 項第3 款、第1 款，及第24條第1 項第3 款分別定有明文
    。次按汽車駕駛人之行為有下列情形之一，當場不能或不宜
    攔截製單舉發者，得逕行舉發：一闖紅燈或平交道。…四不
    服指揮稽查而逃逸，或聞消防車、救護車、警備車、工程救
    險車之警號不立即避讓。…七經科學儀器取得證據資料證明
    其行為違規；前項第7 款之科學儀器應採固定式，並定期於
    網站公布其設置地點。但汽車駕駛人之行為屬下列情形之一
    者，不在此限：一蛇行、危險方式駕車或二輛以上之汽車競
    駛或競技。道路交通管理處罰條例第7 條之2 第1 項第1 款
    、第4 款、第2 項第1 款亦分別定有明文。而警員之舉發交
    通違規，是道路交通管理處罰條例所規定之職權行使，且闖
    紅燈等違規行為之取締，依其違規行為本質，本多係在瞬間
    發生，通常多委由當場執行取締違規公務員之認識與判斷，
    且必須為立即之取締作為，此為達成維持交通秩序目的所必
    要，且依道路交通管理處罰條例之規定，此種立即性之舉發
    違規，多依警員之認知、判斷已足，並無必須另有其他積極
    佐證（如其他目擊證人或必須拍攝照片等）始構成處分要件
    之規定。此乃因執行職務之公務員，通常多具有一定之考選
    資格與專業訓練，且其執法之對象係不特定之大眾，故其立
    場經立法機關推定，應具有客觀、中正與公平之特質，而無
    故意偏頗之虞，是此種逕由公務員所為之事實認定，除非有
    其他積極證據，足資認定公務員於執行職務時，有故意或過
    失侵害人民權利之情形，或處分本身有重大明顯之瑕疵而應
    予撤銷者外，否則本於行政目的達成之必要與公權力之尊重
    、公信力之維持，司法機關通常亦多予尊重，並儘力維持，
    以秉持行政、司法相互合作、制衡之原理，共同維護國家機
    能之正常運行。再按行政罰法第7 條第1 項固規定：「違反
    行政法上義務之行為非出於故意或過失者，不予處罰」，惟
    同法第1 條但書規定：「其他法律有特別規定者，從其規定
    」，而道路交通管理處罰條例第85條第4 項則規定：「依本
    條例規定逕行舉發或同時併處罰其他人之案件，推定受逕行
    舉發人或該其他人有過失」，亦將上開有關逕行舉發之法定
    效力予以明文化，是依上開法條意旨，異議人既經逕行舉發
    違規，即經推定為有過失，若異議人主張並無過失，應自負
    舉證責任，而屬行政罰法第1 條但書所稱之特別規定。
四、經查：
(一)、異議人乙○○騎乘車號5FR-016 號重型機車，於前開時、地
    ，經警員逕行舉發闖紅燈（兩次）、在道路上蛇行，以及不
    服稽查之違規行為等情，有舉發違反道路交通管理事件通知
    單影本4 紙附卷可稽，並經證人即本件舉發警員甲○○於本
    院調查時具結證稱：我當天一個人騎機車，有穿制服，行經
    桃園市○○路與民富九街口看到一個騎士擅改排氣管，我就
    騎到他左邊請他靠邊下車，當時已經要紅燈了，所以車子是
    停下來的，他回頭看了我一眼，但是不理我，接著就闖紅燈
    逃逸，後來我開警報器示意該騎士停車，但他還是在春日路
    與經國路口直接闖越紅燈，闖越紅燈後他就一直蛇行穿梭，
    當時車流量很多，他一下走慢車道一下走快車道，我當時有
    明確看到他的車號，到寶山街時，我原本以為他要直走，我
    那時在雙黃線內側車道想從他左方繞到他前面把他擋下，沒
    想到他右轉寶山街，而後面還有很多車輛要直行，我因此無
    法右轉等語綦詳（見本院卷97年10月3 日訊問筆錄）。參以
    異議人於本院調查時亦供承：自桃園市○○路、民富九街口
    騎車至桃園市○○路、經國路口之路程很近，所需時間僅約
    30秒，從桃園市○○路、經國路口騎車至桃園市○○路、寶
    山街口之路程，所需時間也不到1 分鐘等語明確（見本院卷
    97年10月3 日訊問筆錄），則舉發通知單記載其於相同之時
    間（即97年3 月15日中午12時35分許）有不服從稽查、連闖
    兩個紅燈、在道路上蛇行等違規行為，於客觀上尚難認與常
    情有扞格悖離之處。而證人甲○○自春日路與民富九街路口
    發現異議人違規開始，即一路尾隨異議人，直至異議人自春
    日路右轉至寶山街後，因其無法右轉始放棄繼續追躡異議人
    ，是證人甲○○自能清楚見聞異議人之行駛路線及狀況，而
    無誤認之虞。又汽車駕駛人有闖紅燈、不服指揮稽查而逃逸
    、蛇行之行為等當場不能或不宜攔截製單舉發，得逕行舉發
    ，已詳如前述，準此，如無證據足資證明執勤警員之舉發有
    誤或有捏造事實違法取締之情事，執勤警員本其維護交通秩
    序、安全職責所為之依法舉發，自應受到合法、正確之推定
    。本件並無任何積極證據足以證明該執勤警員之舉發係屬虛
    偽，或使人足信該名警員有何不可採之品性證據或前科證據
    存在，異議人亦未提出該名執勤警員之舉發確屬不實之相關
    證據以供調查，尚難僅憑異議人之片面指述遽認本件有濫行
    取締之情事，則執勤警員本其維護交通秩序安全職責所為之
    依法舉發，自應受到合法正確之推定。況證人甲○○為桃園
    縣政府警察局桃園分局青溪派出所警員，與異議人素不相識
    ，復無怨隙，應無甘冒觸犯偽證重罪，故意構詞誣陷異議人
    之可能，其證述應堪採信。
(二)、綜據上證，異議人於上揭時地確騎乘車號5FR-016 號重型機
    車人而有上開違規之事實，應堪認定。所辯未有闖紅燈、蛇
    行、不服稽查等違規情事，顯係事後卸責之詞，不足採信。
五、綜上所述，異議人所辯上情，殊無足取，其有上開交通違規
    行為，洵堪認定，原處分機關援引道路交通管理處罰條例第
    第53條第1 項、第43條第1 項第1 款、第60條第2 項第1 款
    之規定，而依違反道路交通管理事件統一裁罰基準表規定，
    各處異議人罰鍰新臺幣1,800 元、罰鍰1,800 元、罰鍰12,0
    00元並施以道安講習、罰鍰900 元，固非無見，惟原處分機
    關漏未依同條例第63條第1 項第1 款、第3 款之規定予以記
    違規點數，尚有未洽，異議人本件聲明異議雖無理由，然原
    處分既有上開不當，自應由本院予以撤銷，另依道路交通管
    理處罰條例第53條第1 項、第43條第1 項第1 款、第60條第
    2 項第1 款，以及第63條第1 項第1 款、第3 款之規定，裁
    定如主文第2 項所示。
六、依道路交通管理處罰條例第87條第2 項、道路交通案件處理
    辦法第20條前段，裁定如主文。
中    華    民    國    97    年    10    月    21    日
                          交通法庭  法  官  劉淑玲
以上正本證明與原本無異。
如不服本裁定，應於裁定送達後5 日內向本院提出抗告狀。
                                    書記官  何伊羚
中    華    民    國    97    年    10    月    28    日


司法院資訊處製作；財團法人民間司法改革基金會備份。
